【裁判字號】    97,易,16
【裁判日期】    971216
【裁判案由】    贓物
【裁判全文】
臺灣苗栗地方法院刑事判決                97年度易字第16號
公  訴  人  臺灣苗栗地方法院檢察署檢察官
被      告  己○○
選任辯護人  周敬恆律師
上列被告因贓物案件，經檢察官提起公訴（96年度偵續字第19號
），本院判決如下：
    主  文
己○○連續故買贓物，處有期徒刑拾月；減為有期徒刑伍月，如
易科罰金，以銀元佰元即新臺幣玖佰元折算壹日。緩刑貳年。
    事  實
一、己○○係設於苗栗縣通霄鎮○○里○○路264 號旁「金濟企
    業股份有限公司」（下稱金濟公司）之負責人，以木材之進
    口、買賣為業，於民國94年4 月間，因乙○○（其因故買贓
    物，經臺灣新竹地方法院判處有期徒刑1 年，減為有期徒刑
    6 月）攜帶其向陳順意（其因竊盜，經臺灣新竹地方法院判
    處有期徒刑1 年8 月）賤價購買，竊取自甲○○經營之「日
    意雕刻股份有限公司」之寮國檜木至金濟公司代工鋸木，己○○見該寮國檜木質地甚佳，亦知乙○○並無專營自寮國進
    口檜木，而可預見乙○○以每才售價顯低於市價約新臺幣（
    下同）117-126 元，聲稱係客戶託售，且無法提供來源證明
    及發票之寮國檜木顯屬來源不明之贓物，為貪圖轉賣之價差
    ，竟基於縱若該等寮國檜木均為贓物，亦予以買受而不違背
    其本意之概括犯意，自94年5 月間起至95年1 月間止，以每
    才92元之低價，先後分4 次，連續向乙○○買入上開寮國檜
    木共計30133.72才，總價金約為2,772,302 元。嗣於95年3
    月15日下午4 時許，經員警持搜索票至金濟公司之倉庫執行
    搜索，扣得甲○○失竊之寮國檜木共68捆，始得悉上情。
二、案經甲○○訴由新竹縣警察局竹東分局報請臺灣新竹地方法
    院檢察署呈請臺灣高等法院檢察署檢察長令轉臺灣苗栗地方
    法院檢察署檢察官偵查起訴。
    理  由
壹、證據能力部分：
一、按被告以外之人於審判外向法官所為之陳述，得為證據，刑
    事訴訟法第159 條之1 第1 項定有明文，是被告以外之人於
    他案審判期日向法官所為之陳述，其性質雖屬傳聞證據，但
    依該項立法理由之說明，此係在任意陳述信用性已受確定保
    障之情況下所為，因此該等陳述應得作為證據。是以，鑑定
    證人丙○○於臺灣新竹地方法院95年度易字第638 號案件審
    理中具結所為之陳述，依上開之說明，具有證據能力。
二、臺灣區木材輸出同業公會95年木輸字第09500016號函所附之
    鑑定報告，本質上雖係鑑定人員於審判外之書面陳述，然此
    係於偵查中受檢察官之囑託而為之鑑定書面報告，合於刑事
    訴訟法第206條第1項之規定，是屬同法第159條第1項所稱「
    法律有規定者」之傳聞例外情形，故上開鑑定報告自有證據
    能力。辯護人雖認該鑑定報告具有顯不可信之情事，亦僅屬
    證明力高低之問題，不影響其作為本案證據之適格，合先敘
    明。
三、另本案以下所引用之其餘各項證據，均經本院於審理時當庭
    直接提示而為合法之調查，檢察官、被告及辯護人，均未爭
    執其證據能力，本院審酌前開證據作成或取得之狀況，均無
    違法取證之情事，亦無顯不可信之情況，認為適當而均得作
    為證據，是依刑事訴訟法第159條之5第2項之規定，均具有
    證據能力。
貳、實體部分：
一、訊據被告己○○固坦承有向乙○○購買上開寮國檜木，惟矢
    口否認有何故買贓物犯行，辯稱：伊以每才92元之價格購買
    上開寮國檜木，與當時市場之買賣價格相當，並不知道上開
    檜木是贓物云云。經查：
  (一)上開檜木為甲○○經營之「日意雕刻股份有限公司」所失竊
    ，業據證人甲○○於本院審理時證述明確，復經竊取上開檜
    木之另案被告陳順意於臺灣新竹地方法院審理時自白其竊盜
    犯行，且有新竹縣警察局竹東分局證物代為保管單、搜索扣
    押筆錄、扣押物品目錄表、查獲現場照片等在卷可證（見
    1743號偵卷第65、97-103、113-128 頁），而經該院判處有
    期徒刑1 年8 月在案，此有該院95年度易字第638 號卷宗影
    本暨判決附於卷外可查，堪認被告向乙○○購買之上開寮國
    檜木，實屬陳順意竊盜所得之贓物無訛。
  (二)又被告自94年5 月間起至95年1 月間止，以每才92元之價格
    ，先後分4 次向乙○○買入上開寮國檜木共計30133.72才，
    總價金約為2,772,302 元等情，業據證人乙○○於本院審理
    時證述明確，復有歷次購買木材明細表、記載購買數量、金
    額之便條紙、估價單、送貨單及被告與金濟公司之台中商業
    銀行苑裡分行存摺影本等件在卷可稽（見1743號偵卷第256-
    316 頁）。而被告向乙○○購買上開寮國檜木之交易過程，
    亦經證人乙○○於本院審理時具結證稱略以：「我賣給被告
    時，是跟被告說檜木是我客戶的，被告不知道我的來源或客
    戶是誰，被告有向我索取發票，但因我沒有拿到發票，所以
    我就跟被告延，也沒有拿給他，我也沒有提供檜木來源或取
    得的證明文件給被告，我賣給被告的木材，跟我自己在通霄
    鎮○○路275 號倉庫被警方查扣的部分，都是跟陳順意買的
    ，這兩批木材的價錢、品質都一樣，我與被告買賣時並沒有
    就木材之品質、規格、瑕疵等項目訂立書面契約，只有量木
    材的才積，我賣給被告的木材，在市面上賣出的利潤要依數
    量而定，如果數量大的，有10元就不錯了」等語（見本院卷
    第250-263 頁）。又乙○○通常是到金濟公司委託被告加工
    木材，其在本案前與被告間僅有小量之木材買賣等情，亦據
    乙○○於本院證稱略以：「在94年以前，我請被告加工時，
    如果被告看到木材漂亮的話，也會向我買，付錢的方式就是
    抵加工費用，再付我一些差價，因為他買的數量不多，沒有
    向我要過發票，有時約買3 、4 萬元，2 、3 萬元也有，最
    多10萬元左右」等語（見本院卷第264-267 頁）。
  (三)又寮國檜木之買賣，一般均須由出賣人開立發票，買受人亦
    可要求出賣人出示產地證明乙節，亦據證人丁○○於本院審
    理時具結證稱略以：「我有在94年3 月間向被告之公司買檜
    木，總體積為24.977立方米，總價約為92萬9 千多元，是我
    自己到被告的工廠中去挑喜歡的木材，被告都要開發票給我
    ，如果沒有開給我，我一定會接著向他要，不會拖好幾個月
    ，我也會向被告要求看木材的產地證明，因為可以證明它哪
    邊進來的」等語（見本院卷第295-300 頁）。
  (四)而一般商業交易行為中，要求出賣人開立發票之目的，除可
    在納稅義務人之公司申報營業稅時，供作進項憑證用以扣抵
    銷項稅額，更可供買受人辨別出賣人是否為合法營運、誠實
    納稅公司，並足使買受人信賴該商品之來源並無不法，此乃
    眾所周知之事。而在本案之前，被告與乙○○間僅有少量、
    零星之木材交易，業如上述，且其2 人間買賣之木材種類為
    漂流木，之前乙○○並未向被告說過客戶那裡有寮國檜木可
    以出售等情，亦為被告自陳在卷（見本院卷第343-344 頁）
    ，足資認定被告先前並無自乙○○處買入大量寮國檜木之經
    驗，直至本案由乙○○告以被告其客戶有寮國檜木可供出售
    ，被告始至乙○○之倉庫購買，則被告既未與乙○○之客戶
    直接接觸，其對於該客戶為何，是否真有其人，應均毫無所
    悉，然被告竟在與乙○○所指之客戶無任何信賴關係之下，
    未要求乙○○或其客戶出示該批寮國檜木之產地證明或進口
    報單等文件，即分4 次大量買入上開檜木，且自94年5 月間
    起至95年1 月間止，長達9 個月之購買期間，在無法取得任
    何由乙○○或其客戶開立之發票之情況下，仍持續買進，其
    間之交易流程顯違常情，亦不符一般交易習慣，是被告辯稱
    其相信該批檜木之來源合法云云，實難採信。
  (五)又上開檜木於被告之公司倉庫中存放時，有以雜物遮掩，使
    人難以發現之情，業經證人甲○○於本院具結證稱：「我在
    95年3 月15日有跟警察前往苗栗縣通霄鎮○○路264 號旁邊
    被告開設的木材場搜索，我找了很多也很久，因為他前面用
    別的木材、亂七八糟的雜物圍起來，我很難發現這批失竊的
    木材，後來我們把雜物翻起來，才發現木材在裡面，他的工
    廠裡面放4 、5 個地方，同樣是圍起來，這4 、5 個地方放
    的木材都是我的，是分散放置的，我進去倉庫裡約有2 、30
    分鐘才找到我的木材，木材藏得很隱密」等語在卷（見本院
    卷第330-331 頁），復有現場照片在卷可佐（見1743號偵卷
    第113-116 頁），足認被告於買進當時確有預見該批檜木屬
    來源不明之贓物，而欲避免他人發現甚明。
  (六)又上開遭竊之檜木，經檢察官送台灣區木材輸出業同業公會
    鑑定之結果認：價格方面近年我國進口外材受原油上漲海運
    費調高，惟高價材影響較少之寮檜上等之無節氣乾且經刨光
    的板材銷日價格稍漲外，此種建築用之毛材粗製品近二年來
    每立方公尺進貨價在CIF1,300至1,400 美元之間，此有台灣
    區木材輸出業同業公會95年8 月28日95年木輸字第09500016
    號函暨其所附鑑定報告1 份存卷可查（見1743號偵卷第218
    至220 頁），又經臺灣新竹地方法院依職權傳訊鑑定證人即
    鑑定本件遭竊檜木市價之台灣區木材輸出業同業公會秘書長
    丙○○，其於該院審理時補充其鑑定意見：鑑定報告所提到
    之價格指的是出具鑑定報告當時的行情，經詢問台中的同業
    ，同業告知近兩年來行情沒有變動等語（見新竹地院影卷第
    62頁）。鑑定證人並於該院審理時，當庭檢視告訴人甲○○
    所攜帶與本件遭竊檜木類似等級的木材，其鑑定意見為：「
    告訴人帶來的木頭或是我當時去倉庫看的木頭，是屬於未加
    工的板材，兩年前看到的木頭比今日在庭看到的木材材質較
    好，我認為應該比他們講的每才7 、80元的價格更高，我認
    為1 才的價格應該要有120 至180 元之間，因為兩年前看到
    的木材比較長，是板材可以被去加工，所以價格比較高等語
    （見新竹地院影卷第63頁背面）。辯護人雖辯稱：本件鑑定
    報告之內容，僅就乙○○遭查扣之78捆木材做鑑定，並無就
    被告遭查扣之部分併為鑑定，且鑑定價格僅經鑑定證人丙○○向其公會會員之同業一家以電話口頭詢問，並無任何客觀
    上合理、公正之調查、統計數據或參考文件資料作為判斷依
    據，其鑑定意見顯不可信云云。惟查：本件在被告倉庫中查
    扣之木材，及在乙○○倉庫中查扣之木材，均屬告訴人失竊
    之物，且均經告訴人領回代為保管，存放於新竹縣竹東鎮○○街441 巷6 號倉庫內，並於95年8 月11日經檢察官帶同鑑
    定人丙○○前往上開倉庫內取樣鑑定，此有新竹縣警察局竹
    東分局證物代為保管單及履勘現場筆錄在卷可佐（見1743號
    偵卷第65、203 頁），而鑑定報告內之鑑定貨物欄中載明「
    如附件一：被害人提供材積表抄本」，又該附件一即包括被
    告之公司倉庫中查扣之68捆木材，此有上開鑑定報告可查；
    且此兩批木材於乙○○向陳順意買進時，價錢、品質均相同
    ，亦據乙○○證述如上，則鑑定人丙○○既得於同一地點查
    見該兩批木材，且該兩批木材之品質、價格並無差異，則該
    鑑定報告中所指之木材價格，自可含蓋被告遭查扣之部分甚
    明。又鑑定證人丙○○雖證稱該鑑定價格係其詢問同業得來
    （見新竹地院影卷第62頁），然參以鑑定證人自38年起即接
    觸木材事業，曾經自己開過工廠，接觸過的木材品種很多，
    有森林事業的國家，亦去過33個，迄76、78年間，雖因離開
    工廠進入台灣區木材輸出業同業公會任職而未實際從事木材
    之買賣，惟其每年仍利用政府核撥之經費作木材市場之調查
    、統計工作（見新竹地院影卷第59- 61頁），是依鑑定證人
    目前所接觸、承辦之業務，仍與木材之市場價格息息相關，
    是其自有能力依其智識經驗，而為木材價格之判斷，此觀諸
    鑑定證人得於臺灣新竹地方法院開庭時，當庭檢視告訴人甲○○所攜帶之木材，並當庭出具前開鑑定意見自明，是鑑定
    證人雖有詢問同業有關本件失竊木材之價格，然此亦應係其
    依自身相關經驗判斷後，認為該價格甚為合理，始會以該價
    格作為鑑定之內容而出具上開鑑定報告，故本院認丙○○之
    鑑定意見，應堪採信。而上開鑑定意見認與本件遭竊之寮國
    檜木同種之建築用毛材粗製品每立方公尺進貨價應在CIF1,
    300 至1,400 美元之間，CIF 係指含運費、保險費之意思，
    業據鑑定證人丙○○結證在卷（見新竹地院影卷第62頁背面
    ），而1 立方公尺為359.4 才，復據被告陳報在卷（見1743
    號偵卷第243 頁），以當時美元兌換新臺幣之平均匯率約為
    1 比32.456換算（見96偵續9 號卷第17頁新臺幣對美元之匯
    率月資料），扣案之寮國檜木於被竊當時之每才進貨價應在
    117 至126 元之間（計算式如下：1,300 ÷359.4 ×32.456
    ＝117 ；1,400 ÷359.4 ×32.456＝126 ，元以下四捨五入
    ），實堪認定。是被告以每才92元向乙○○買入上開寮國檜
    木，其價格確實顯低於該批寮國檜木當時之市價無訛。
  (六)被告雖辯稱其向乙○○購買上開寮國檜木並未顯低於市價，
    並提出其於93年12月間、94年10月間及96年1 月間自越南購
    買寮國檜木角材之進口報單、買賣合約書等為證，其中：
  (1)被告於93年12月間，經庚○○、戊○○仲介，以每立方公尺
    單價FOB （即不含運費、保險費）826 美元之價格自越南買
    進檜木1 批，以當時美元兌換新臺幣之匯率為1 比32.24 換
    算，每才之進貨價約為74元（計算式如下：826 ÷359.4 ×
    32.24 ＝74，元以下四捨五入），此有該次交易之商業發貨
    單、進口報單、包裝清單各1 份在卷可稽（見本院卷第36-4
    5 頁），而該次交易過程，並據證人吳敏聰於本院審理時具
    結證稱略以：「在93年12月間，由我介紹被告至越南購買寮
    國檜木板材，是亂碼尺寸的，以FOB 方式不含運費、保險費
    買進，買主要另外負擔運費跟保險費的比例很低，因為越南
    過來的櫃子幾乎都是回頭櫃，運費、保險費每台才約2 、3
    元，不可能占到進口價格10% ，差不多只有5%以下，我們買
    的時候要訂立書面的契約，也要請對方提供產地的證明，證
    明是寮國的檜木才能夠出口，買這些木材，對方都有開立發
    票給被告。」（見本院卷第267- 278頁）等語；及證人戊○○於本院審理時具結證稱略以：「庚○○講的跟我要陳述的
    差不多，我跟庚○○及被告去越南那一次，是庚○○跟我講
    說越南有寮國的檜木，叫我問看看有什麼人要買，我想到被
    告開木料行，就跟被告說越南有一批木頭，要不要去看，被
    告去那次之後，有獨立再去，因為畢竟做木頭的人，他的人
    脈比較多，木料行是一個公司，它的管道比較多。被告本身
    有公司可以進口，因為賣木頭的他也蠻會找的，會去找一個
    正規的公司，來源會跟他講。」（見本院卷第279-285 頁）
    等語在卷。
  (2)被告於94年10月間，向葛瑞森企業有限公司以每立方公尺單
    價FOB 870 美元之價格自越南買進檜木1 批，以當時美元兌
    換新臺幣之匯率為1 比33.295換算，每才之進貨價約為81元
    （計算式如下：870 ÷359.4 ×33.295＝81，元以下四捨五
    入），此有該次交易之買賣合約書、進口報單、包裝清單各
    1 份附卷可佐（見本院卷第56-67 頁），而該次交易流程，
    並據證人辛○○於本院審理時具結證稱略以：「我們公司是
    葛瑞森企業有限公司，在94年10月間，有跟被告的金濟公司
    訂立寮國檜木之買賣契約，是屬於角材的買賣，買賣方式是
    FOB 的方式，買主要另外負擔運費、保險費以及關稅的費用
    差不多3%以內，被告買的木材是直接用他公司名義進口的，
    他本身就要繳5%的發票進貨進項稅額，所以等於性質是寮國
    直接賣給他，是用他公司進口，沒有發票的問題。」（見本
    院卷第286-294 頁）等語明確。
  (3)又被告於96年1 月間，以每支單價CIF 133.1589美元之價格
    自越南買進檜木408 支，共計54.46 立方公尺，以當時美元
    兌換新臺幣之匯率為1 比32.695換算，每才之進貨價約為91
    元（計算式如下：133. 1589 ×408 ×32.695÷54.46 ÷
    359.4 ＝91，元以下四捨五入），此有進口報單及購入木材
    明細各1 份在卷可查（見本院卷第70、79-89 頁）。
  (4)依上所述，被告於93年12月間、94年10月間，分別以每才不
    含運費、保險費為74元、81元之價格買進寮國檜木，如加計
    前開費用約占3%至5%之間，每才之價格分別為76元至78元（
    即74×1.03至1.05，元以下四捨五入）及83元至85元（即81
    ×1.03至1.05，元以下四捨五入），固堪認定。惟查，被告
    前後3 次自越南進口之寮國檜木，雖進貨價格均較其向乙○○買受之上開檜木為低，然影響檜木價格之因素眾多，諸如
    木材本身可能有節、材面腐朽、蟲蛀、傷缺、疵、穴、捲皮
    、脂囊、弧邊、鋸口縱裂或環裂、長之反翹等缺點，依其程
    度之不同，可分為不同之品等，此有台灣區製材工業同業公
    會編印之木材檢尺及材種品等區分規則及素材材積表1 冊附
    卷可參，此外，尚包括購買數量之多寡、買賣雙方交易時間
    之久暫、仲介之人脈、談判之技巧等等，亦足以對其進貨價
    格造成不等之影響，故尚難以被告自行進口之檜木價格為每
    才76元至91元間，即認該價格為當時寮國檜木之市價甚明。
  (5)況被告既有能力以其公司名義，自越南以上開價格進口寮國
    檜木，於購買過程中更有與出賣人訂立買賣契約，請其出示
    產地證明及開立發票，以確保檜木來源並無不法，且依證人
    戊○○上開證述，亦可得知被告自國外進口木材之管道不虞
    匱乏，則被告本不須另向乙○○以每才92元之價格，購入高
    於其自行進貨價格、無法得知實際出賣人、又無法證實其來
    源之寮國檜木。被告雖辯稱其在國內買進檜木，可節省往返
    越南之機票、食宿等額外支出云云，惟查，被告前往越南之
    成本，機票與簽證費用約1 萬多至2 萬多元，每次花費共計
    約3 、4 萬元，此乃被告於審判中所自陳（見本院卷第343
    頁）。而被告向乙○○買入寮國檜木前之93年12月間，及向
    乙○○購買寮國檜木期間之94年10月間，其自越南進口寮國
    檜木之成本約為76元至78元及83元至85元間，業如上述，則
    被告如認其向乙○○買進之寮國檜木，與其自行進口之檜木
    品質相當，以其在國內買入之檜木總材積為30133.72才計算
    ，其向乙○○買入之價格與其自行自越南進口之價格相較，
    價差高達210, 936元至482,140 元（計算方式：[92-85] ×
    30133.72＝210936，[92-76] ×30133.72＝482140，元以下
    四捨五入），則被告竟稱為節省3 、4 萬元之旅費，即以上
    開差價向乙○○購入相同品質之寮國檜木，實不符常情。故
    被告捨其正常之進口管道，而連續4 次向乙○○買入來源不
    詳之寮國檜木達30133.72才，益徵被告對於該批檜木之品質
    甚佳，其以每才92元之價格購入，係顯低於該批檜木之市價
    乙節，應有認識，是被告辯稱其向乙○○買進之價格，與當
    時市場交易價格相當，其無法預見該批檜木為贓物云云，自
    難採信。
  (七)按刑法第349 條第2 項故買贓物罪之成立，以行為人具有故
    意為其成立要件，至故意包括直接故意與間接故意，即對贓
    物有不確定之認識而仍收買之，亦應成立收受贓物罪，如不
    相識者，以廉價或不相當之價格，或未合理交待來源而兜售
    貨品，因其遠低於市價或來源不明，心疑其為贓物，貪圖價
    廉或其他考慮，而予以收購之，即應成立故買贓物罪。本件
    被告在不知乙○○之客戶為何人，而不具任何信賴關係之情
    況下，即連續向乙○○以顯低於市價之每才92元價格，購入
    無法證實合法來源之寮國檜木，且在長達9 個月之交易期間
    中，未收到任何發票仍持續購入，並將購入之檜木置放於倉
    庫中，以雜物加以掩蔽，足認被告向乙○○購買上開檜木之
    時，確有預見該批檜木屬來源不明之贓物，仍予以買受而不
    違背其本意，被告辯稱不知是贓物云云，應屬事後卸責之詞
    ，不足採信。
  (八)綜上所述，本件事證明確，被告犯行堪予認定，應依法論科
    。至辯護人聲請本院對被告遭查扣之檜木與其自行自越南進
    口之檜木實施勘驗，並分別鑑定其個別價格乙節，本院認鑑
    定人丙○○之前開鑑定意見並無不可信之處，業已論述如上
    ，且本案事證已明，為免遲滯訴訟，實無再次鑑定之必要，
    附此敘明。
二、查被告行為後，94年2 月2 日公布修正之刑法部分條文，業
    於95年7 月1 日施行，修正後即現行刑法第2 條第1 項規定
    ：「行為後法律有變更者，適用行為時之法律，但行為後之
    法律有利於行為人者，適用最有利於行為人之法律。」上開
    規定係規範行為後法律變更所生新舊法律比較適用之準據法
    ，本身尚無比較新舊法之問題，應一律適用裁判時即修正後
    刑法第2 條規定以決定適用之刑罰法律，合先敘明。而有關
    新舊法之比較，應就罪刑有關之共犯、連續犯、牽連犯加重
    等暨其他法定加減原因（如身分加減）與加減例等一切情形
    ，綜其全部罪刑之結果而為比較（最高法院95年度第8 次刑
    事庭會議決議參照）。茲就被告行為前後相關法律有修正者
    ，予以比較適用說明如下：
  (一)刑法第33條第5 款原規定：「罰金：一元以上。」，而刑法
    分則編各罪所定罰金之貨幣單位原為銀元，依現行法規所定
    貨幣單位折算新臺幣條例規定，銀元1 元折算新臺幣3 元，
    則修正前罰金最低數額應為新臺幣3 元。刑法第33條第5 款
    修正後改為：「罰金：新台幣一千元以上，以百元計算之。
    」，修正後罰金最低數額變更為新臺幣1 千元，比較修正前
    、後之規定，修正後刑法第33條第5 款所定罰金之最低數額
    ，較修正前提高，自以修正前刑法第33條第5 款之規定有利
    於被告。
  (二)刑法第56條連續犯部分原規定：「連續數行為而犯同一之罪
    名者，以一罪論。但得加重其刑至2 分之1 。」刑法修正後
    ，將該條刪除，即應就原連續犯之數行為，依刑法第51條之
    規定分論併罰。比較新舊法結果，自以修正前刑法第56條連
    續犯之規定對被告較為有利。
  (三)綜上，本件經綜合比較新、舊法之適用結果，被告所為上開
    犯行，適用修正後之刑法規定，並未較有利於被告，則應依
    修正後刑法第2 條第1 項前段規定，適用行為時即修正前之
    法律作為本件被告論罪科刑之依據。
  (四)又緩刑之宣告，以裁判時之狀態為準，故犯罪在新法施行前
    ，於新法施行之後，關於緩刑之宣告，當然適用新法之規定
    ，不再適用舊法（最高法院95年度第8 次刑事庭會議決議七
    參照），附此敘明。
三、核被告所為，係犯刑法第349 條第2 項之故買贓物罪。其先
    後4 次故買贓物之犯行，時間緊接，所犯係構成要件相同之
    罪名，顯係基於概括犯意反覆為之，應依修正前刑法第56條
    連續犯之規定，論以1 罪，並加重其刑。公訴意旨雖認被告
    有4 至5 次故買贓物之犯行，惟本院認被告係分4 次向乙○○故買贓物，業已論述如上，且尚無證據足認被告另有第5
    次故買贓物之犯行，本應就此部分為無罪之諭知，惟此部分
    若有罪，與前開論罪部分有連續犯之裁判上一罪關係，爰不
    另為無罪之諭知。爰審酌被告經營木材事業多年，深知寮國
    檜木之市價非低，卻在無法證實來源之情況下，以顯低於市
    價之金額大量購買告訴人失竊之檜木，以謀轉售圖利，除助
    長他人不法財產犯罪外，並增加偵查犯罪追查贓物之困難，
    且犯後仍否認犯行，難認已有悔意，惟念及被告已與告訴人
    達成和解，告訴人並表示不再追究此事，此有刑事撤回告訴
    狀及和解書各1 份在卷可稽，及其犯罪手段、動機、生活狀
    況等一切情節，量處如主文所示之刑，並依修正前刑法第41
    條第1 項之規定，諭知易科罰金之折算標準（刑法第41條第
    1 項原規定：「犯最重本刑為五年以下有期徒刑以下之刑之
    罪，而受六個月以下有期徒刑或拘役之宣告，因身體、教育
    、職業、家庭之關係或其他正當事由，執行顯有困難者，得
    以一元以上三元以下折算一日，易科罰金。但確因不執行所
    宣告之刑，難收矯正之效，或難以維持法秩序者，不在此限
    。」。依修正前罰金罰鍰提高標準條例第2 條前段之規定，
    應就原定數額提高為1 百倍折算1 日，則被告行為時之易科
    罰金折算標準，應以銀元3 百元即新臺幣9 百元折算1 日。
    刑法修正後，第41條第1 項改為：「犯最重本刑為五年以下
    有期徒刑以下之刑之罪，而受六個月以下有期徒刑或拘役之
    宣告者，得以新臺幣一千元、二千元或三千元折算一日，易
    科罰金。但確因不執行所宣告之刑，難收矯正之效，或難以
    維持法秩序者，不在此限。」。比較修法前後易科罰金之折
    算標準，以修正前之規定對被告有利）。又本件犯罪時間係
    在96年4 月24日之前，符合中華民國96年罪犯減刑條例之減
    刑條件，並依該條例第2 條第1 項第3 款之規定，減其刑期
    二分之一，並諭知易科罰金之折算標準。
四、末查，被告僅因一時貪念，致觸犯本件犯行，然其業與告訴
    人達成和解，且前未曾因故意犯罪受有期徒刑以上刑之宣告
    ，亦有臺灣高等法院被告前案紀錄表在卷可參，信其經此刑
    之宣告後，應知所警惕，而無再犯之虞，本院因認暫不執行
    其刑為當，爰依刑法第74條第1 項第1 款之規定，併予宣告
    緩刑2 年，以啟自新。
據上論斷，應依刑事訴訟法第299 條第1 項前段、刑法第2 條第
1 項前段、刑法第349 條第2 項、（修正前）第56條、（修正前
）第41條第1 項前段、第74條第1 項第1 款，刑法施行法第1 條
之1 ，廢止前罰金罰鍰提高標準條例第2 條，中華民國九十六年
罪犯減刑條例第2 條第1 項第3 款、第7 條、第9 條，判決如主
文。
本案經檢察官唐先恆到庭執行職務。
中    華    民    國    97    年    12    月    16    日
                  刑事第三庭  審判長法  官  柳章峰
                                    法  官  呂曾達
                                    法  官  顏苾涵
以上正本證明與原本無異。
如不服本判決應於收受判決後10日內向本院提出上訴書狀，並應
應敘述具體理由。其未敘述上訴理由者，應於上訴期間屆滿後20
日內向本院補提理由書 (均須按他造當事人之人數附繕本)「 切
勿逕送上級法院」。告訴人或被害人如對本判決不服者，應具備
理由請求檢察官上訴，其上訴期間之計算係以檢察官收受判決正
本之日期為準。
                                    書記官  黃雅琦
中    華    民    國    97    年    12    月    16    日
附錄所犯法條全文：
中華民國刑法第349條
（普通贓物罪）
收受贓物者，處 3 年以下有期徒刑、拘役或 5 百元以下罰金。
搬運、寄藏、故買贓物或為牙保者，處 5 年以下有期徒刑、拘役
或科或併科 1 千元以下罰金。
因贓物變得之財物，以贓物論。


司法院資訊處製作；財團法人民間司法改革基金會備份。
